【裁判字號】    97,交聲,22
【裁判日期】    970317
【裁判案由】    違反道路交通管理處罰條例聲明異議
【裁判全文】
臺灣雲林地方法院交通事件裁定          97年度交聲字第22號
移送機關    交通部公路總局嘉義區監理所雲林監理站
異  議  人
即受處分人  乙○○
上列受處分人因違反道路交通管理處罰條例案件，對於交通部公
路總局嘉義區監理所雲林監理站97年1 月8 日所為之處分（原處
分案號：雲監裁字第裁72-GD0000000號），聲明異議，本院裁定
如下：
    主  文
原處分關於乙○○違反處罰條例之行為拒絕停車接受稽查而逃逸
部分撤銷。
前項撤銷部分，不罰。
其餘異議駁回。
    理  由
一、本件異議意旨略以：伊是在快車道，綠燈右轉沒錯，但伊未
    看見警察攔查，且未發現警察臨檢及鳴笛，並示意異議人停
    車接受稽查，警察怎會開伊不服取締的單子，伊不服，爰依
    法聲請撤銷原處分云云。
二、按汽車駕駛人轉彎時，有道路設有劃分島，劃分快、慢車道
    ，在慢車道上左轉彎或在快車道右轉彎之情形者，處新臺幣
    六百元以上一千八百元以下罰鍰，道路通管理處罰條例第48
    條第1 項第5 款本文定有明文。又汽車駕駛人，駕駛汽車有
    違反本條例之行為，經交通勤務警察或依法令執行交通稽查
    任務人員制止時，不聽制止或拒絕停車接受稽查而逃逸者，
    除按各該條規定處罰外，處新臺幣三千元以上六千元以下罰
    鍰；汽車駕駛人之行為有下列情形之一，當場不能或不宜攔
    截製單舉發者，得逕行舉發：四不服指揮稽查而逃逸，或聞
    消防車、救護車、警備車、工程救險車之警號不立即避讓，
    同處罰條例第60條第1 項、第7 之2 條第1 項第4 款復有明
    文。
三、經查：
  (一)關於「快車道右轉」違規部分：
    異議人就其在「快車道上右轉」之事實並不否認，且經證人
    即執勤員警甲○○於本院訊問時結證稱：伊當時在臺中港路
    跟河南路執行交通勤務，異議人開車從臺中港路往郊區○○
    ○○○道行駛，準備右轉河南路往逢甲大學方向，該路口是
    禁止快車道右轉的，這有標示等語明確（詳見本院卷第21頁
    反面之97年3 月3 日訊問筆錄），依上揭道路通管理處罰條
    例第48條第1 項第5 款本文之規定，異議人之行為自屬違反
    道路通管理處罰條例之規定，當予處罰，原處分機關就此部
    分裁處異議人罰鍰新臺幣600 元並記違規點數1 點，於法並
    無不合，異議人此部分之異議為無理由，應予駁回。
  (二)關於「不服稽查取締逃逸」違規部分：
  1.又證人甲○○於同日訊問時復證稱：該路口是禁止快車道右
    轉的，這有標示，所以伊就在臺中港路跟河南路口拿著指揮
    棒並用哨子鳴笛，指揮棒有亮光，伊為了要防止危險駕駛所
    以才想將被告攔停，可能是因為異議人車速較快且當時是夜
    間，異議人並沒有看到伊，就繼續往逢甲大學方向開，因伊
    拿著指揮棒並鳴笛，18時至20時這段時間也有其他人違規，
    因為異議人的車速較快，所以伊無法以照相機拍照，伊於晚
    上8 點返所後，以電腦查詢該車輛特徵，也沒有錯誤，當時
    臺中港與河南路口是個大路口，如果伊沒記錯的話，當天是
    星期六，所以人潮與車潮都很多，本件取締之時段只有伊一
    人，伊騎摩托車，機車後面有一個紅燈，並有一個按鈕可以
    發出聲響，伊當時是吹哨子，伊確信異議人當時可以看到伊
    的指揮棒，因為我們攔停時會站到路上去，不是指站到慢道
    上面，係指異議人快車道右轉河南路時，伊當時已經站到河
    南路上面去了，因為快車道右轉的幅度是很大的，異議人必
    須彎一個大的轉彎，所以異議人應該可以看得到伊站在河南
    路的外側車道上，伊沒有跑到摩托車上去按鳴笛，因為執勤
    的工具就是指揮棒跟哨子，警用摩托車是停在路邊，交通勤
    務比較少以無線電聯絡其他警車開鳴笛或追趕，有涉及刑案
    的部分才會，如搶劫犯、通緝犯或是酒駕，當時1 個人執行
    勤務，是看路口情況，該路口是指揮兼稽查，就會是1 個人
    ，勤務表上載明是2 名警力的才會有2 個人，比方說巡邏勤
    務，就會2 個人，臨檢也會2 個人以上，2 個人以上出勤時
    才會開巡邏車，1 個人時就騎警用機車等語（詳見本院卷第
    21頁23頁），證人先稱異議人可能因車速較快且是夜間並沒
    有看到伊，後則稱伊站到河南路外側車車道上吹哨子及搖有
    亮光之指揮棒，可以確信異議人有看到指揮棒，其前後不一
    ，顯有瑕疵，亦無由此判定異議人是否確實看見執勤員警甲
    ○○。又證人稱當時為星期六，所以人潮與車潮均很多，而
    證人執勤是以「哨子」充作鳴笛工具，其哨子聲音是否大到
    足以在人潮與車潮之分貝聲中突顯出來，而使違規者得以明
    確知悉執勤警員之所在及正執行交通勤務取締工作，實在令
    人生疑。異議人辯稱：伊未看見警察攔查，且未發現警察臨
    檢及鳴笛，並示意異議人停車接受稽查，警察怎會開伊不服
    取締的單子，伊不服等語，似非無據。
  2.而本件為「逕行舉發」，參以道路通管理處罰條例第7 之2
    條第1 項第4 款之規定「有不服指揮稽查而逃逸情形，當場
    不能或不宜攔截製單舉發者，得逕行舉發」及內政部警政署
    交通違規稽查與輕微違規勸導作業注意事項「肆、具體作法
    一交通違規稽查：(二)攔停舉發：7.不服稽查取締事實之認定
    必須經攔停稽查且有下列情事之一者，方得舉發：(1)拒絕出
    示駕照、行照或其他足資稽查之文件。(2)拒絕停靠路邊接受
    稽查者。(3)在稽查中藉故叫囂，尚未達妨害公務程度者。(4)
    以消極行為，不服從稽查者。(5)警察以警鳴器、警笛、喊話
    器呼叫路邊停車，仍不靠邊停車接受稽查或逃逸者。」等規
    定，足知「不服稽查取締」，必須先經「攔停稽查」，且須
    有上揭(1)至(5)等情形，方得舉發。本件執勤員警甲○○係以
    「指揮棒」及「哨子」，並非以「警鳴器、警笛、喊話器呼
    叫路邊停車，仍不靠邊停車接受稽查或逃逸」為舉發事由，
    且依證人甲○○上揭證述之取締過程，亦無從知悉異議人有
    「拒絕出示駕照等文件」、「拒絕停靠路邊接受稽查」、「
    在稽查中藉故叫囂」或「以消極行為，不服從稽查」等情形
    ，況依證人甲○○所述亦無從知悉異議人確實有看見執勤員
    警之「指揮棒」，或聽見「哨子聲」，亦無從判斷異議人「
    可能」有消極不服從取締之情形。準此，執勤員警甲○○既
    無從讓異議人知悉有「攔停稽查」之行為，何來「有不服指
    揮稽查而逃逸」之違規行為。本件執勤員警就此部分之舉發
    行為似屬不夠嚴謹，該部分之舉發行為，顯有未當，原處分
    自應予以撤銷，並就異議人「違反處罰條例之行為拒絕停車
    接受稽查而逃逸」部分諭知不罰。
四、據上論斷，應依道路交通管理處罰條例第87條第2 項、道路
    交通案件處理辦法第19條、第20條，裁定如主文。
中    華    民    國    97    年    3     月    17    日
                  交通法庭  法  官  李淑惠
以上正本證明與原本無異。
如不服本裁定，應於裁定送達後5 日內向本院提出抗告狀（須附
繕本）。
                            書記官  林佳慧
中    華    民    國    97    年    3     月    17    日


司法院資訊處製作；財團法人民間司法改革基金會備份。
